臺灣高等法院臺中分院刑事裁定
110年度毒抗字第542號
抗  告  人  
即  被  告  宋秉遠



上列抗告人即被告因違反毒品危害防制條例案件，不服臺灣臺中
 地方法院中華民國110年3月31日觀察、勒戒裁定（110年度毒聲
字第419號；聲請案號：臺灣臺中地方檢察署110年度聲觀字第30
2號《110年度毒偵字第272號》），提起抗告，本院裁定如下：
    主  文
抗告駁回。
    理  由
一、抗告意旨以：抗告人即被告宋秉遠（下稱被告）之母親年邁
    且疾病纏身，行動不便，有時需急診或回診，需長期專人照
    護。被告已在中國醫藥大學附設醫院詢問藥癮戒斷之治療，
    欲報名參加該課程。請法院審查被告家庭狀況，被告之母親
    現由被告及其姊輪流照顧，若被告入勒戒所觀察勒戒，實無
    法想像日後其姊獨自照顧母親之辛勞及家中經濟狀況，爰依
    法聲請撤銷原裁定等語。
二、按犯毒品危害防制條例第10條之罪者，檢察官應聲請法院裁
    定，令被告入勒戒處所觀察、勒戒，其期間不得逾2 月。觀
    察、勒戒後，檢察官依據勒戒處所之陳報，認受觀察、勒戒
    人無繼續施用毒品傾向者，應即釋放，並為不起訴之處分；
    認受觀察、勒戒人有繼續施用毒品傾向者，檢察官應聲請法
    院裁定令入戒治處所強制戒治，其期間為6 個月以上，至無
    繼續強制戒治之必要為止。但最長不得逾1 年。依前項規定
    為觀察、勒戒或強制戒治執行完畢釋放後，3 年後再犯第10
    條之罪者，適用前2 項之規定，毒品危害防制條例第20條第
    1 項、第2 項、第3 項分別定有明文。又前揭規定中所謂「
    3 年後再犯」，經最高法院刑事大法庭以109 年度台上大字
    第3826號裁定統一見解為：只要本次再犯（不論毒品危害防
    制條例第20條規定修正施行前、後）距最近一次觀察、勒戒
    或強制戒治執行完畢釋放，已逾3 年者，即該當之，不因其
    間有無犯第10條之罪經起訴、判刑或執行而受影響。
三、經查：
  ㈠被告於民國109年12月29日13時許，在臺中市○區○○路000號B3
    樓梯間，以將第二級毒品甲基安非他命置於玻璃球內燒烤後
    ，吸食其煙霧之方式，施用甲基安非他命1次，嗣經警方查
    獲等情，業據被告於警詢及偵訊時坦承不諱（見毒偵卷第45
    、119至120頁），且被告為警查獲後，經警採集尿液經送檢
    驗結果，確呈安非他命及甲基安非他命陽性反應等情，有採
    集尿液（送驗）採證同意書、臺中市政府警察局第二分局委
    託檢驗尿液代號與真實姓名對照表、正修科技大學超微量研
    究科技中心110年1月29日出具之濫用藥物尿液檢驗報告（見
    毒偵卷第71、73頁、核交卷第7頁）在卷可稽，此外，復有
    查獲照片（見毒偵卷第67至69頁）、衛生福利部草屯療養院
    鑑驗書（見核交卷第9頁）在卷可憑，及第二級毒品甲基安
    非他命1包、玻璃球及殘渣袋各1個扣案可佐，足徵被告上開
    自白與事實相符，應堪採信。是被告確有於前開時、地施用
    第二級毒品甲基安非他命之犯行，洵堪認定。又被告前因施
    用毒品案件，經送觀察、勒戒，於101年6月14日因無繼續施
    用傾向出所，並經臺灣臺中地方檢察署檢察官以101年度毒
    偵緝字第60號為不起訴處分，被告所受上開觀察、勒戒距其
    本次施用毒品犯行已逾3 年，此有臺灣高等法院被告前案紀
    錄表在卷可參，依首揭說明，檢察官聲請裁定將被告送勒戒
    處所觀察、勒戒，核無不合，應予准許。
  ㈡抗告意旨雖以前揭情詞請求撤銷原裁定，惟查：
  ⒈按毒品危害防制條例所規定之「觀察、勒戒」程序，係針對
    受處分人所為保安處分，目的在戒除行為人施用毒品身癮及
    心癮，以達教化與治療之目的，其立法意旨在幫助施用毒品
    者戒毒，性質上為一療程，而非懲罰，並屬強制規定，除檢
    察官審酌個案情形，依同條例第24條第1 項為附命完成戒癮
    治療之緩起訴處分外，凡經檢察官聲請法院裁定將被告送勒
    戒處所觀察、勒戒者，法院僅得就其聲請審查被告是否有施
    用毒品之行為，以及被告是否為「初犯」或為觀察、勒戒、
    強制治療執行完畢後「3 年內再犯」而為准駁之裁定，並無
    自由斟酌以其他方式替代或得以其他原因免予執行之權。而
    所謂「緩起訴之戒癮治療」，係由檢察官審酌個案情形，依
    毒品危害防制條例第24條規定，改以緩起訴處分方式轉介毒
    品施用者前往醫療院所治療。惟是否給予被告為附命完成戒
    癮治療之緩起訴處分，事屬刑事訴訟法第253 條之1 第1 項
    及第253 條之2 第1 項第6 款特別賦予檢察官之職權，非法
    院所得審酌，被告亦無聲請檢察官為緩起訴之權利。從而，
    犯施用毒品之罪者，是否命完成戒癮治療，權限在檢察官，
    法院無置喙餘地。
  ⒉本案被告確有上開施用第二級毒品犯行，業如前述，且經檢
    察官為觀察、勒戒聲請，依前揭說明，法院即應依前開規定
    裁定令入勒戒處所執行觀察、勒戒，而無自由裁量得以其他
    方式替代或得以其他原因免予執行之餘地。是抗告意旨謂：
    請求法院讓被告以參加戒癮治療課程代替觀察、勒戒處分云
    云，顯無理由。
  ⒊至於抗告意旨雖另稱：被告之母親年邁需要被告照顧，家中
    經濟況狀亦有賴被告維持云云。然此部分所述，縱令屬實，
    核非屬法定免除應送觀察、勒戒之事由，亦與被告是否應裁
    定令入勒戒處所執行觀察、勒戒之判斷無涉，此部分抗告意
    旨，亦難認有理由。
四、綜上所述，原審因認檢察官之聲請為正當，依毒品危害防制
    條例第20條第1 項、第3 項規定，裁定被告施用第二級毒品
    ，令入勒戒處所觀察、勒戒，其期間不得逾2 月。經核無不
    合，被告仍執前詞提起抗告，指摘原裁定不當，為無理由，
    應予駁回。
據上論斷，應依刑事訴訟法第412 條，裁定如主文。
中    華    民    國  110     年     5     月    10   日
            刑事第四庭    審判長法  官  蔡名曜
                                法  官  邱鼎文
                                法  官  黃玉琪
　　　　　　　　　　　　　　　　
以上正本證明與原本無異。　　　　　　　　　　　　　　　　
不得再抗告。
                                書記官  李欣憲

中　　華　　民　　國　　110 　年　　5 　　月　　10　　日